【裁判字號】    97,財管,98
【裁判日期】    970704
【裁判案由】    指定遺產管理人
【裁判全文】
臺灣高雄地方法院民事裁定              97年度財管字第98號
聲  請  人  高雄市稅捐稽徵處
法定代理人  乙○○
被繼承人    甲○○
上聲請人聲請選任被繼承人甲○○之遺產管理人事件，本院裁定
如下：
    主  文
選任李淑妃律師為被繼承人甲○○（男，民國○○年○ 月○日生，
身分證統一編號：Ｚ000000000號）之遺產管理人。
程序費用新台幣壹仟元由被繼承人甲○○之遺產負擔。
    理  由
一、按繼承開始時，繼承人之有無不明者，由親屬會議於1 個月
    內選定遺產管理人，並將繼承開始及選定遺產管理人之事由
    ，向法院報明；無親屬會議或親屬會議未於前條所定期限內
    選定遺產管理人者，利害關係人或檢察官，得聲請法院選任
    遺產管理人，並由法院依前項規定為公示催告，民法第1177
    條、第1178條第2 項分別定有明文。
二、本件聲請意旨略以：緣被繼承人甲○○（男，民國○○年○ 月
    ○ 日生，身分證統一編號：Ｚ000000000號，生前住高雄市○
    ○區○○路36號5 樓之13）於96年7 月15日死亡，依民法第
    1147條之規定，繼承業已開始，惟依民法第1138條及第1140
    條規定之各順序繼承人均已拋棄其繼承權，並經鈞院96年10
    月30日雄院隆96繼切字第2121號函准予備查在案。為處理相
    關稅捐事宜，爰依民法第1178條第2 項規定，請求指定被繼
    承人甲○○之遺產管理人等語。
三、查聲請人主張之前揭事實，業據其提出被繼承人除戶資料、
    全國財產稅總歸戶財產查詢清單、高雄市稅捐稽徵處欠稅總
    歸戶查詢情形表、繼承系統表、本院96年10月30日雄院隆96
    繼切字第2121號函影本各1 件、建物登記資料2 件、戶籍資
    料17紙為證。又被繼承人甲○○確已於96年7 月15日死亡，
    其繼承人均已拋棄繼承之事實，業據本院依職權調閱本院96
    年度繼字第2121號拋棄繼承事件卷宗核閱無訛，堪信屬實。
    則甲○○之遺產繼承人既均已拋棄繼承，親屬會議亦無指定
    遺產管理人，揆諸首揭法條規定與前開說明，聲請人為甲○
    ○之債權人，自有利害關係，其向本院聲請選定遺產管理人
    ，自屬有據。
四、本院審酌甲○○之繼承人既均已拋棄繼承，於法律上已無義
    務就甲○○之遺產再為管理。本院另審酌具律師身分之人，
    受有法律之專業訓練，嫻熟公示催告、強制執行等相關法律
    程序，且對於遺產管理人依法應盡之管理職責，當較一般未
    受法學訓練之民眾更為明瞭，是如將甲○○之遺產交由律師
    管理，應有利於處理後續之遺產問題，亦利於債權人債權之
    實現，且律師之行止均受有律師法之規範，其執行遺產管理
    人之職務更能公正適法，應適於擔任遺產管理人職務。而經
    本院參考高雄律師公會願意擔任法院遺產人名單，並徵詢李
    淑妃律師之意願，其表示願意擔任本件遺產管理人，此有高
    雄律師公會願意擔任法院遺產人名單、本院97年6 月30日電
    話記錄、李淑妃律師陳報狀各1 份在卷可佐。從而，本院為
    利於管理及處理甲○○後續之遺產及債務問題，爰依法選任
    李淑妃律師為甲○○之遺產管理人。
五、依非訟事件法第157 條、第24條第1項，裁定如主文。
中    華    民    國    97    年    7     月    4     日
                  家事法庭法  官  廖家陽
以上正本證明與原本無異。
如對本裁定抗告須於裁定送達後10日內向本院提出抗告狀。
中    華    民    國    97    年    7     月    4     日
                          書記官  徐錦純


司法院資訊處製作；財團法人民間司法改革基金會備份。
